臺灣高等法院刑事判決　　　　　　　96年度上訴字第2565號
上　訴　人
即　被　告　甲○○
選任辯護人　蔡宏修律師
上列上訴人因違反槍砲彈藥刀械管制條例案件，不服台灣士林地
方法院九十六年度訴字第一五號，中華民國九十六年三月二十七
日第一審判決（起訴案號：台灣士林地方法院檢察署九十五年度
偵字第九八七五號），提起上訴，本院判決如下：
    主  文
上訴駁回。
    事  實
一、甲○○明知未經主管機關許可，不得持有具殺傷力之手槍，
    竟於民國九十一年十一、二月間某日（起訴書誤載為九十年
    間某日），在台北縣樹林市某處，由其友人賴俊安（已於九
    十二年二月十五日死亡）交付具有殺傷力之奧地利ＧＬＯＣ
    Ｋ廠製一七型口徑九mm制式半自動手槍一支（槍枝管制編號
    0000000000），先置放於桃園縣八德市○○○街六巷十八號
    四樓住處，而未經許可持有之。嗣於九十五年八月八日，因
    與友人相約外出飲酒，將槍攜帶置放其所駕車牌三００九—
    ＭＱ號自用小客車，搭載友人宇良卿（業經檢察官另為不起
    訴處分確定），於凌晨三時許，駕駛該車行經台北市士林區
    ○○○路六段與忠誠路口，遭警攔檢盤查，經其同意搜索，
    當場查扣上開手槍。
二、案經台北市政府警察局移送台灣士林地方法院檢察署檢察官
    偵查起訴。
    理  由
壹、證據能力
一、按刑事訴訟法第一百八十六條規定，證人除有不得令其具結
    之情形外，應命具結。依同法第一百五十八條之三規定證人
    依法應具結而未具結者，其證言即無證據能力，不得作為證
    據。經查第三人宇良卿於偵訊中就上訴人即被告甲○○犯罪
    事實所為陳述，係本於證人之身分而為供述，卻未經檢察官
    命其具結，揆諸首揭說明，其此部分供述，不得做為證據。
二、按被告以外之人於審判外之言詞或書面陳述，除法律有規定
    者外，不得作為證據；又被告以外之人於審判外之陳述，雖
    不符合同法第一百五十九條之一至第一百五十九條之四之規
    定，但經當事人於審判程序同意作為證據，法院審酌該言詞
    陳述或書面陳述作成時之情況，認為適當者，亦得為證據。
    當事人、代理人或辯護人於法院調查證據時，知有第一百五
    十九條第一項不得為證據之情形，而未於言詞辯論終結前聲
    明異議者，視為有前項之同意，刑事訴訟法第一百五十九條
    第一項及第一百五十九條之五，定有明文。本判決下列所引
    用該被告以外之人於審判外之陳述（包含書面陳述），除後
    述公務員於職務上製作之紀錄文書，並無顯不可信之情況，
    依刑事訴訟法第一百五十九條之四第一款規定，皆有證據能
    力外，其餘亦屬傳聞證據之部分，既因當事人與辯護人於本
    院準備程序及審判期日中均表示無意見而不予爭執，且迄至
    言詞辯論終結前亦未再聲明異議，本院審酌上開證據資料製
    作時之情況，尚無違法不當及證明力明顯過低之瑕疵，亦認
    為以之作為證據應屬適當，揆諸前開規定，爰認前揭證據資
    料均有證據能力。
貳、實體部分
一、上開事實，迭據被告於警詢、偵查及歷審中均坦承不諱，並
    據證人宇良卿於警詢時證述明確（見偵查卷第十七頁警詢筆
    錄），且有搜索扣押筆錄（見同上卷第十九至二十一頁）、
    同意搜索書（見同上卷第二十二頁）、台北市政府警察局槍
    枝初步檢視報告表（見同上卷第二十六至二十九頁）、槍枝
    初步檢視照片六張（見同上卷第二十八頁）及採證照片十五
    張（見同上卷第三十六至四十三頁）附卷暨手槍一支扣案可
    資佐證。該手槍經送內政部警政署刑事警察局鑑定結果覆以
    ：「送鑑制式九０手槍一支（槍枝管制編號0000000000），
    認係奧地利ＧＬＯＣＫ廠製一七型口徑九mm制式半自動手槍
    ，送鑑時槍號遭磨滅，經以電解腐蝕法重現結果，研判槍號
    為『BVL480』，槍管內具六條右旋來復線，機械性能良好，
    可擊發同口徑制式子彈，認具殺傷力。」有該局九十五年十
    月十三日刑鑑字第0950118947號槍彈鑑定書乙紙在卷可徵（
    見同上卷第六十至六十三頁），堪認被告之自白核與事實相
    符，足可採信。被告固謂伊當天係有意將槍攜往樹林或他處
    丟棄，卻先經警查獲云云；惟被告持有該槍既然頗有時日，
    且倘確有其意，當必秘密行事，豈有邀同友人相隨洩漏可能
    ？況縱然屬實，亦難辭先前已完成非法持有手槍而應負之責
    任，所辯殊無可信。本件事證明確，被告犯行堪以認定，應
    依法論科。至起訴書記載：被告係自九十年間某日起持有上
    開手槍一節，因被告於原審已供明：其係於退伍時即九十一
    年十一、二月間取得上開手槍，警詢所言係記憶有誤，應以
    原審九十五年八月八日訊問筆錄（按指聲羈卷）所言者為準
    等語（見原審卷第三十四、三十五頁），衡諸被告持有手槍
    數年後始為警查獲，所言時隔久遠而誤記，並不違常情，自
    應據此更正之言，認定被告開始持有手槍之時點，併此敘明
    。
二、按持有之行為態樣為繼續犯，其行為之認定，應自起始迄至
    終了為止，整體評價為一行為，行為之終了，已在新法公布
    施行並生效之後，即非屬於行為後法律有變更，無刑法第二
    條第一項適用餘地。查被告自九十一年十一、二月間，即持
    有上揭扣案手槍一支，直至九十五年八月八日凌晨三時許始
    為警查獲，而刑法固於九十四年二月二日修正公布，並自九
    十五年七月一日起施行，然被告持有手槍之行為終了時點已
    在刑法修正施行後，自應適用修正後之刑法規定處斷，而無
    新舊法比較適用問題。至槍砲彈藥刀械管制條例雖亦於九十
    三年六月二日及九十四年一月二十六日修正公布部分條文，
    惟同條例第七條第四項未經修正，且其持有行為至九十五年
    八月八日始終了而完結，自亦無新舊法比較適用之問題，先
    予說明。
三、核被告所為，應成立槍砲彈藥刀械管制條例第七條第四項之
    未經許可持有手槍罪。又刑法第五十九條之酌量減輕其刑，
    必於犯罪之情狀，在客觀上足以引起一般同情，認為即予宣
    告法定低度刑期，猶嫌過重者，始有其適用。被告雖稱扣案
    手槍，係伊友人賴俊安積欠伊債務，強要質押給伊，伊不得
    已而收受云云；然手槍乃依法不得任意持有之違禁物，為一
    般國民所共知，被告於收受該手槍後，竟未主動向員警報繳
    ，繼續持有扣案手槍達數年之久，始遭警攔檢盤查破獲，此
    情實不足以引起一般人之同情，尚無可憫恕之處，被告辯護
    人以被告接受手槍情非得已、犯罪情節輕微、背負家庭重擔
    且生活清苦等為由，聲請依刑法第五十九條規定酌量減輕其
    刑，尚非有據；又辯稱伊係自首犯罪，應受減刑寬典一節，
    因被告係深夜駕車在外兜遊遇檢，同意警員執行搜索而被查
    獲本件槍枝，有自願受搜索同意書一份在卷可憑（見偵查卷
    第二十二頁），被告及宇良卿更在警詢時一致供明：「當時
    警方問……車上後座那包包內裝什麼東西？」（見同上卷第
    十一、十七頁），足見警員已經搜得該物，並認為至為可疑
    ，有查究之必要。縱然被告謂：「我當時擔心包包內有槍，
    而且也跑不掉了，只好回答警方……內有放置乙把克拉克一
    七型九０手槍」（見同上卷第十一頁），可見係在警員發現
    疑為非法物品後，不得已和盤說出，顯非自首可比，尤以被
    告在偵查及原審審理中從未為此抗辯，遲至本院方始提出，
    益見不實，所請傳喚承辦警員陳嘉祥作證，核無必要，均附
    此敘明。
四、原審適用槍砲彈藥刀械管制條例第七條第四項，刑法第十一
    條前段、第四十二條第三項前段、第三十八條第一項第一款
    ，並審酌被告持有制式手槍時間非短，對社會治安潛藏高度
    危險，惟念未配附彈匣及子彈，尚未造成實質危害，並考量
    被告於案發之前，並未曾受有期徒刑以上刑之宣告，有本院
    被告前案紀錄表附卷可按，素行尚可，持有槍數不多，且犯
    罪後坦承犯行，態度尚稱良好等一切情狀，量處有期徒刑五
    年，併科罰金新台幣三萬元，罰金如易服勞役，以新台幣一
    千元折算一日，並以扣案手槍一支，屬違禁物，不問屬於犯
    人與否，併予宣告沒收。經核於法並無不合，應予維持。被
    告上訴意旨，除主張自首外，其餘猶執陳詞，均難認為有理
    由，應予駁回。
據上論斷，應依刑事訴訟法第三百六十八條，判決如主文。
中　　華　　民　　國　　96　　年　　11　　月　　6 　　日
　　　　　　　　　刑事第十九庭　審判長法  官　尤豐彥
                                　　　法　官　魏新國
                                　　　法　官　洪昌宏
以上正本證明與原本無異。
如不服本判決，應於收受送達後十日內向本院提出上訴書狀，其
未敘述上訴之理由者並得於提起上訴後十日內向本院補提理由書
（均須按他造當事人之人數附繕本）。
                                      書記官　王韻雅
中　　華　　民　　國　　96　　年　　11　　月　　6 　　日
附錄論罪科刑法條
槍砲彈藥刀械管制條例第7條
未經許可，製造、販賣或運輸火砲、肩射武器、機關槍、衝鋒槍
、卡柄槍、自動步槍、普通步槍、馬槍、手槍或各類砲彈、炸彈
、爆裂物者，處死刑、無期徒刑或7年以上有期徒刑；處徒刑者
，併科新台幣3千萬元以下罰金。
未經許可，轉讓、出租或出借前項所列槍砲、彈藥者，處無期徒
刑或 5 年以上有期徒刑，併科新台幣 1 千萬元以下罰金。
意圖供自己或他人犯罪之用，而犯前二項之罪者，處死刑或無期
徒刑；處徒刑者，併科新台幣 5 千萬元以下罰金。
未經許可，持有、寄藏或意圖販賣而陳列第1項所列槍砲、彈藥
者，處 5 年以上有期徒刑，併科新台幣 1 千萬元以下罰金。
第1項至第3項之未遂犯罰之。
